臺灣板橋地方法院民事判決　　　　　　　96年度訴字第1751號
原　　　告　乙○○
訴訟代理人　簡坤明律師
被　　　告　甲○○
上列當事人間侵權行為損害賠償事件，原告提起刑事附帶民事訴
訟，經本院刑事庭裁定移送前來（96年度附民字第332 號），本
院於民國96年10月12日言詞辯論終結，判決如下：
    主  文
被告應給付原告新台幣陸萬元，及自民國九十六年六月十二日起
至清償日止，按週年利率百分之五計算之利息。
原告其餘之訴駁回。
訴訟費用由被告負擔十分之一，餘由原告負擔。
本判決第一項得假執行。但被告以新台幣陸萬元為原告預供擔保
得免為假執行。
原告其餘假執行之聲請駁回。
  事實及理由
一、原告主張：
(一)、被告為私立大誠文理短期補習班之負責人，民國95年5 月間
    聘請原告擔任該補習班之執行班主任乙職，詎被告於95年11
    月25日，利用其上課時間公然侮辱原告並毀損原告之名譽。
    其內容如下：「他胖胖的醜醜的一樣的，也是嫁不出去…他
    媽媽就跑掉啦，到現在沒有回來看過他，他就記恨在心…結
    果舅舅對他不好，都吊起來打，因為他無父無母…他說如果
    媽媽回來就將他殺死…他阿嬤為什麼中風？因為他阿公50幾
    歲時有細姨，就跟他阿嬤離婚…她對員工很苛刻，心機很重
    都把人家看成壞人，但是她表面上偽善他很會裝，他學歷不
    夠內涵不夠…他的心態就是報復的心態…他很會吃，一直幹
    ，我沒騙你，好像豬一樣，很會吃…他變態叫你起來讀書，
    他是變態睡不著…他很虛偽，我把他虛偽的一面告訴各位…
    每天杵在那裡好像豬公一樣，幹你娘，好像在養豬公一樣…
    我已經把他看成垃圾…他柺杖好像鐵拐李」等語。被告利用
    上課時間，毀損原告之名譽，致原告名譽受有損害，揆諸民
    法第184 條第1 項前段、第195 條第1 項規定，原告請求被
    告賠償非財產上之損害，並請求回復名譽之適當處分：1.精
    神慰撫金部分：被告利用其教授數學之課堂上，對班上一百
    二、三十名補習班學生，整堂課持續毀損原告之名譽，學生
    們聽見被告之誹謗嘲笑言語，時而哄堂大笑，嚴重創傷原告
    ，並導致原告罹患「腦神經衰弱」而難以入眠。被告身為補
    習班之負責人，收入甚豐，且為人師表，竟無視教育職責，
    且案發至今從未對原告表達絲毫歉意，對原告而言，影響鉅
    大，爰請求50萬元之賠償，應屬適當公允。2.刊登道歉聲明
    部分：承前所述，被告對原告所為之羞辱，係利用其教授數
    學之課堂上，對而當時在場之一百二、三十名學生，如今事
    過境遷，業已不復同在，而散居各地，故而應有登報之必要
    。且原告從事補教事業近16年餘，因此次案件，對原告試圖
    回任當地之其他補習班教育工作，傷害至鉅，故原告依前開
    規定請求被告登報如附件所示道歉聲明，以回復名譽。
(二)、聲明：1.被告應給付原告新台幣（下同）50萬元，及自起訴
    狀繕本送達翌日起至清償日止，按年息5 ％計算之利息。2.
    被告應在自由時報宜蘭焦點版、中國時報宜蘭版，以四分之
    一版面（寬17.5公分，長24公分），刊登對原告如附件所示
    內容之道歉啟示一天。3.訴訟費用由被告負擔。4.原告願供
    擔保請准假執行。
二、被告主張略以：原告95年3、4月找被告合辦補習班，言明9
    月底其房貸期滿會出資，被告便於5 月初向銀行貸款，於羅
    東開設大誠補習班。原告雖僅補校的學歷，被告都以4 萬5
    仟元之高薪聘用，上下班不需打卡，其個人勞、健保、勞保
    新制等費用，一律由被告支付，被告並在95年11月4 日於羅
    東金門餐廳花費1 萬4 仟元為原告慶生，對其相當禮遇。原
    告任職本班期間，個性不穩、亂發脾氣、排除異已、喜愛說
    謊，引起員工、學生家長與學生極多怨言，造成補習班業務
    危機。原告作息不正常，原告曾親自對被告說其罹患多種疾
    病，晚上睡不著覺，白天才可入睡。原告每日凌晨4 時叫學
    生起來讀書，引起學生家長不滿、經常在辦公室打盹，也常
    謾罵學生及職員等。被告經營之補習班在原告有心操弄下，
    被告財務虧損已高達500 萬元，原告要求賠償的金額及條件
    應有合理性，否則被告實負擔不起，聲明：請求駁回原告之
    訴及其假執行之聲請、訴訟費用由原告負擔、如受不利之判
    決，願提供擔保請准宣告免為假執行。
三、經查，原告主張被告於上揭時地指摘、傳述足以毀損原告名
    譽之事實，業據被告於本院96年度簡字第3771號刑事簡易判
    決案件偵查中自白不諱，並有錄音光碟附於偵查卷中可憑，
    且有證人林仁傑、劉彥佑於偵查中之證述屬實；並為被告所
    不爭執，原告之主張，堪信為真實。
四、按不法侵害他人之身體、健康、名譽、自由、信用、隱私、
    貞操，或不法侵害其他人格法益而情節重大者，被害人雖非
    財產上之損害，亦得請求賠償相當之之金額。民法第195 條
    第1 項前段定有明文。又名譽被侵害者雖許被害人請求以金
    錢賠償，但其損失原非如財產損失之有價額可以計算，究竟
    如何始認為相當，自得由法院斟酌情形定其數額；所謂相當
    ，自應以實際加害情形與其名譽影響是否重大，及被害者之
    身分地位與加害人經濟狀況等關係定之（最高法院19年上字
    第1613號判例、47年台上字第1221號判例意旨參照）。本件
    被告傳述前述足以毀損原告名譽之事，足使原告之精神上受
    有相當之痛苦，原告請求被告賠償非財產上之損害，自屬有
    據。關於賠償之金額，經查，原告目前就讀於中國科技大學
    進修部二專、領有台北市人壽保險商業同業公會發給之人身
    保險業務員資格測驗成績合格書1 紙、名下有房屋、存款各
    一筆、95年度有薪資所得二筆；被告則為大學畢業，名下有
    存款一筆、股票七筆、房屋二筆、土地四筆、投資三筆；此
    有本院依職權調閱兩造財產所得明細表各一份在卷可稽。本
    院審酌兩造之身份、地位、經濟狀況及被告侵害原告名譽之
    情節暨原告名譽受損之程度等一切情狀，認原告請求被告賠
    償6 萬元，核屬適當，應予准許；逾上開金額之請求，則屬
    過高，應予駁回。
五、原告復請求被告應在自由時報宜蘭焦點版、中國時報宜蘭版
    ，以四分之一版面（寬17.5公分，長24公分），刊登對原告
    如附件所示內容之道歉啟示一天。惟查：(1)被告誹謗行為而
    侵害原告名譽之行為，業經刑事確定判決及本件民事判決認
    定在案，因民刑判決書係任何人皆可上網查閱，應已能回復
    原告之名譽；(2)被告係向補習班內某班級上課之學生為上開
    毀謗之內容，應尚無大幅公開詆毀原告之意，而原告請求被
    告應將附件所示「道歉聲明」以四分之一版面刊登於自由時
    報宜蘭焦點版、中國時報宜蘭版各1 日，非但使被告誹謗原
    告之內容公告周知，且與被告侵害原告名譽之情節不成比例
    ，實難認屬回復原告名譽之適當處分；(3)況被告於本件訴訟
    亦已表示誠懇歉意，應已知所警惕，自無令其再以登報為「
    道歉聲明」之必要。故原告此部份之請求，尚無理由，不應
    准許。
六、從而，原告依據侵權行為損害賠償之法律關係，請求被告給
    付原告6 萬元，及自起訴狀繕本送達之翌日即96年6 月12日
    起至清償日止，按週年利率百分之五計算之利息，為有理由
    ，應予准許。逾此範圍則為無理由，應予駁回。
七、兩造陳明願供擔保請准宣告假執行及免為假執行，就原告勝
    訴部份，所命之給付金額未逾50萬元應依民事訴訟法第389
    條第1 項第5 款之規定，職權宣告假執行，並酌定相當擔保
    金額宣告免為假執行。至原告敗訴部份，假執行之聲請已失
    依附，應予駁回。
據上論結，本件原告之訴為一部有理由，一部無理由，依民事訴
訟法第79條、第389 條第1 項第5 款、第392 條第2 項之規定，
判決如主文。
中　　華　　民　　國　　96　　年　　10　　月　　31　　日
                  民事第三庭    法　官　邱育佩
以上正本係照原本作成。
如對本判決上訴，須於判決送達後20日內向本院提出上訴狀。
中　　華　　民　　國　　96　　年　　10　　月　　31　　日
                            書記官　王苑琦
